臺灣高雄地方法院交通事件裁定　　　 100年度交聲字第1779號
原處分機關　高雄市政府交通局
代　表　人　王國材
異　議　人
即受處分人　劉嘉耘
上列異議人因違反道路交通管理處罰條例案件，對於高雄市政府
交通局民國100年8月9 日所為之裁決（高市交裁字第裁32-B0000
0000號），聲明異議，本院裁定如下：
    主  文
異議駁回。
    理  由
一、原處分意旨略以：異議人即受處分人劉嘉耘於民國100年7月
    7日19時50分許，騎乘車牌號碼OOX-171號重型機車，行經高
    雄市○鎮區○○路與武營路口，為警舉發有「拒絕接受酒精
    濃度測試之檢定」、「駕駛執照業經註銷仍駕駛機器腳踏車
    」等違規，而依道路交通管理處罰條例第35條第4 項、第21
    條第1項第4 款之規定，於100年8 月9 日以高市交裁字第裁
    32-B00000000號裁決書裁處異議人罰鍰新臺幣（下同）6 萬
    6000元等語。
二、異議意旨略以：伊沒有拒絕酒測的意思，也沒有藉故拖延，
    因為伊之前曾在臺北被臨檢過，當時警察有給3 次勸導機會
    ，每次都15分鐘，伊以為高雄也是一樣，而且伊當時緊張腳
    又痛，警察卻一直把酒測器塞到我嘴巴，干擾我、不讓我休
    息，所以伊才會一直消極不酒測，而且在開單前沒有確認我
    是否拒絕酒測，為此聲明異議，求予撤銷原處分等語。
三、按汽車（包括機器腳踏車）駕駛人拒絕接受酒精濃度測試之
    檢定者，處6 萬元罰鍰，並當場移置保管該汽車及吊銷該駕
    駛執照，道路交通管理處罰條例第35條第4項定有明文。此
    「拒絕酒精濃度測試之檢定」之違規處罰，相較同條第1項
    飲酒駕車之處罰「汽車駕駛人，駕駛汽車經測試檢定有酒精
    濃度超過標準者，處新臺幣1萬5000元以上6萬元以下罰鍰，
    並當場移置保管該汽車及吊扣其駕駛執照1 年」，顯然更為
    嚴格，其立法意旨乃在於避免駕駛人藉拒絕接受酒精測試或
    消極推諉拖延，致其體內酒精濃度因時間經過而逐漸代謝降
    低，造成對其他立即配合測試之駕駛人不正義、不公平。是
    以，就如何認定汽車駕駛人構成「拒絕接受酒精濃度測試之
    檢定」之違規，交通部90年8月14日（90）交路字第048748
    號函、內政部90年8 月23日（90）警署交字第175739號函文
    均明確闡釋「以警方告知駕駛人酒精濃度測試標準及流程後
    ，駕駛人如積極或消極拒絕測試，即可判定其拒絕接受酒精
    濃度測試，而不以駕駛人不配合時間長短為據」，有該函文
    2 紙存卷可參（見本院卷32-33頁）。
四、又關於警察舉發拒絕酒精濃度檢測之標準程序，依「警察人
    員對酒後駕車當事人實施強制作為應注意事項」第3項第1點
    明揭：1.表明身分、告知事由：警察應出示證件表明身分，
    並告知目前在執行取締酒後駕車勤務。2.指導、勸導與警告
    ：警察應請其配合實施測試檢定，並向其說明實施酒精濃度
    測試檢定之程序，倘該汽車駕駛人拒絕接受酒精濃度測試檢
    定，應運用技巧溝通、勸導或警告將依據道路交通管理處罰
    條例第35條第4項規定，處新臺幣6萬元罰鍰、當場移置保管
    車輛及吊銷其駕駛執照，且3 年內不得考領。3.製單舉發：
    汽車駕駛人如仍拒絕接受酒精濃度測試檢定，警察應製單舉
    發（將現場情節摘要記載於違反道路交通管理事件通知單空
    白處），並當場移置保管其車輛（見本院卷17頁反面）。另
    內政部警政署以100 年5 月25日警署交字第1000119012號函
    公布之「取締酒後駕車作業程序」則規定：「以呼氣酒精測
    試器檢測前，應先告知受測者檢測流程，並詢明飲酒結束時
    間。經詢明距飲酒結束時間已滿15分鐘者，立即檢測（如有
    請求漱口，給予漱口）；經詢不告知飲酒結束時間或距飲酒
    結束時間未滿15分鐘者，告知其可漱口後立即檢測或距飲酒
    結束時間滿15分鐘再進行檢測（如有請求漱口，給予漱口）
    。前述飲酒結束時間，依受測者所告知之時間起算。....經
    執勤人員勸導並告知拒測之處罰規定後，如受測人仍拒絕接
    受檢測，即依道路交通管理處罰條例第35條第4 項規定製單
    舉發。」（見本院卷34-1、34-2、36頁）。
五、經查：
  (一)異議人於100 年7 月7 日19時50分許，騎乘車牌號碼OOX-1
    71號重型機車，行經高雄市○鎮區○○路與武營路口，為警
    攔檢要求施以酒精濃度測試，但異議人並未接受酒精濃度測
    試，嗣為警製單舉發「拒絕接受酒精濃度測試之檢定」之違
    規等情，為異議人所不爭執，並有高雄市政府警察局舉發違
    反道路交通管理事件通知單、酒測單（上載拒測）在卷可稽
    （見本院卷第13頁反面），此部分事實已堪認定。
  (二)又經本院當庭勘驗異議人遭攔檢時之錄影光碟，結果如下：
    「甲、異議人：首先在警詢問下，異議人即供承於查獲40分
    鐘前與友人2人共飲1瓶半臺灣啤酒，警員將酒測器朝異議人
    方向示意酒測，異議人表示「麥啦！」（臺語：「不要」之
    意）、「不要」等，並閃躲酒測器，警員告知吹氣方式，異
    議人以手擋並堅持員警要勸導15分鐘3次後才能對之實施酒
    測，警員告知無此規定。嗣後，異議人又藉抽煙、喝水、腳
    痛、緊張、小解等理由，拖延警員實施酒測時間，且當警員
    將酒測器多次靠近其臉部時，異議人口頭上雖曾表示「要吹
    ，等一下！」等語允諾要酒測，惟多次以身體遠離或以手擋
    、別開臉之方式拒絕酒測。乙、執勤員警：警員全程執勤態
    度嚴正，一開始勸導語調屬柔性，後因異議人堅不配合酒測
    下變為急促但未至粗暴，其中警員並三次依規定告知異議人
    ，如拒絕酒測將依道路交通管理處罰條例將處新臺幣6 萬元
    、當場移置保管車輛及吊銷駕照，且3 年不得考照，異議人
    仍堅不配合。取締過程，警員並提供杯水予人異議人，待其
    坐在路邊抽煙及小解，並告知拒絕酒測有時間性，10分鐘後
    異議人仍未配合酒測，警員始當場移置及保管車輛。」，有
    勘驗筆錄在卷可按（見本院卷第23頁）。
  (三)由前揭酒測之過程觀之，員警在檢測前，確已依上開「取締
    酒後駕車作業程序」、「警察人員對酒後駕車當事人實施強
    制作為應注意事項」之相關規定，先詢明得知異議人遭攔檢
    時距喝酒結束時間已逾15分鐘，始要求異議人進行酒測，並
    在異議人要求漱口飲水時提供杯水，對酒測方式更說明詳盡
    ，多次告知拒測之法律效果，而異議人卻一再以飲水、小解
    、緊張、腳痛等理由拖延測試時間長達10分鐘之久，此消極
    不配合之表現，依前列條文意旨及說明，自已構成「拒絕接
    受酒精濃度測試」之違規行為，是異議人辯稱：伊沒有拒絕
    酒測、藉故拖延之意云云，顯不足採。
  (四)異議人固以：員警應給予3次各15分鐘的勸導機會云云，質
    疑警方本件舉發拒絕酒測之合法性云云，惟經本院遍查酒後
    駕車取締相關法規，均未見有此一規定，而異議人雖提出關
    於酒測程序之YAHOO奇摩知識+網頁資料（見本院卷27-31頁
    ），惟觀其內容，無非強調酒測時應距飲酒結束達15分鐘、
    警方開單舉發前，應運用技巧溝通、勸導或警告，並於舉發
    開單前告知處分之後果，亦即前引之「警察人員對酒後駕車
    當事人實施強制作為應注意事項」、「取締酒後駕車作業程
    序」等規定，仍無異議人所指之勸導3 次各15分鐘之規定，
    異議人應係有所誤認，是其執此為辯，仍非可採。
六、從而，原處分機關以異議人有上開違規事實，依道路交通管
    理處罰條例第35條第4項規定，裁處罰鍰6萬元，併計其因駕
    駛執照前已註銷，同時被舉發「駕駛執照經註銷仍駕駛機器
    腳踏車」違規所處罰鍰6000元（此部分不在聲明異議範圍）
    ，共裁處6萬6000元，核無違誤。異議人之異議為無理由，
    應予駁回。
七、據上論斷，依道路交通管理處罰條例第87條第2項、道路交
    通事件處理辦法第18條，裁定如主文。
中    華    民    國   100    年    11    月    24    日
                  交通法庭  法  官  陳筱雯
以上正本證明與原本無異。
如不服本裁定，應於收受送達後5 日內向本院提出抗告狀。
中    華    民    國   100    年    11    月    24    日
                            書記官  陳建琪